【裁判字號】    98,易,662
【裁判日期】    980625
【裁判案由】    偽造文書
【裁判全文】
臺灣板橋地方法院刑事判決               98年度易字第662號
公  訴  人  臺灣板橋地方法院檢察署檢察官
被      告  甲○○
            乙○○
            戊○○
上列被告等因偽造文書案件，經檢察官提起公訴（97年度偵字第
24907 號），本院判決如下：
    主  文
甲○○共同明知為不實之事項，而使公務員登載於職務上所掌之
公文書，足以生損害於公眾及他人，累犯，處有期徒刑伍月，如
易科罰金，以新臺幣壹仟元折算壹日，減為有期徒刑貳月拾伍日
，如易科罰金，以新臺幣壹仟元折算壹日。
乙○○共同明知為不實之事項，而使公務員登載於職務上所掌之
公文書，足以生損害於公眾及他人，處有期徒刑參月，如易科罰
金，以新臺幣壹仟元折算壹日，減為有期徒刑壹月拾伍日，如易
科罰金，以新臺幣壹仟元折算壹日。
甲○○、乙○○其餘被訴明知為不實之事項，而使公務員登載於
職務上所掌之公文書部分，均無罪。
戊○○無罪。
    事  實
一、甲○○前因偽造文書案件，經臺灣臺北地方法院先後以91年
    度簡字第1398號、92年度訴字第712 號判處有期徒刑3 月、
    3 月確定，嗣經裁定定應執行刑為有期徒刑6 月確定，於民
    國94年5 月26日執行完畢。緣蔡宗佑（原名蔡健義）與丙○○前為男女朋友關係，二人以70﹪、30﹪之股份出資比例合
    夥經營位於臺北縣三重市○○街77號之「幸妤行」（即潔淨
    爭霸站，下稱系爭洗衣店），並先後以蔡宗佑之母蔡洪夏子
    及丙○○之名義與宏閩洗衣設備有限公司簽訂店內機器設備
    之買賣契約，嗣蔡宗佑於93年4 月3 日將上開70﹪之出資讓
    渡予丙○○。詎蔡宗佑為取回系爭洗衣店之經營，竟於94年
    1 月10日由蔡洪夏子與甲○○簽訂內容為甲○○向蔡洪夏子
    購買系爭洗衣店內機器設備之虛偽買賣合約書，蔡宗佑與甲○○並於94年1 月20日、同年月21日及同年月31日進入系爭
    洗衣店，由甲○○委請鎖匠更換系爭洗衣店鐵捲門遙控器主
    機及打開系爭洗衣店後門喇叭鎖，而取得系爭洗衣店之占有
    （甲○○、蔡宗佑二人上開涉犯竊盜等罪部分，業經本院以
    96年度易字第1976號、97年度易字第2641號判決無罪，並經
    臺灣高等法院以98年度上易字第141 號判決駁回上訴確定）
    ，甲○○並對丙○○提起返還臺北縣三重市○○街77號店面
    及店內生財器具之民事訴訟（業經本院於94年12月21日以94
    年度訴字第588 號判決駁回原告之訴及假執行之聲請，後經
    甲○○提起上訴及為訴之追加，並經丙○○提起反訴，經臺
    灣高等法院於96年8 月7 日以95年度上易字第132 號判決上
    訴及追加之訴均駁回，甲○○應將如附表所示之機器返還予
    丙○○，如不能返還時，應給付如附表所示各台機器應返還
    之金額予丙○○，及自95年11月8 日起至清償日止，按年息
    5 ％計算之利息，丙○○之其餘反訴駁回確定）。甲○○為
    使丙○○無法取回系爭洗衣店，明知乙○○並無買受系爭洗
    衣店內機器設備之真意，甲○○、乙○○竟共同基於使公務
    員登載不實之事項於職務上所掌公文書之犯意聯絡，先於95
    年9 月20日，簽訂內容為乙○○以新臺幣（下同）120 萬元
    向甲○○購買系爭洗衣店內美國DEXTER商業用洗衣設備等機
    器之虛偽不實銷售契約書，再於95年10月31日持前揭不實之
    銷售契約書，共同前往本院公證處辦理認證，使辦理認證業
    務之公務員宋德琳，將該不實之事項登載於職務所掌之公文
    書即認證書，足以生損害於法院公證處對認證書內容真實性
    之管理及丙○○之權益。
二、案經丙○○訴請臺灣板橋地方法院檢察署檢察官偵查起訴。
    理  由
壹、有罪部分：
一、訊據被告甲○○、乙○○固坦承有於95年9 月20日，簽訂內
    容為被告乙○○向被告甲○○購買系爭洗衣店內美國DEXTER
    商業用洗衣設備等機器之銷售契約書，再於95年10月31日持
    前揭銷售契約書，共同前往本院公證處辦理認證之事實，惟
    均矢口否認有何使公務員登載不實之犯行，被告甲○○辯稱
    ：伊與乙○○之間的買賣是真的，乙○○也確實有把價金都
    交給伊，伊是因為經營虧損且系爭洗衣店離伊住家比較遠，
    所以才頂讓給乙○○云云，被告乙○○則辯稱：伊是在做房
    地產時認識甲○○，剛好知道甲○○有一家自助洗衣店要頂
    讓，甲○○問伊有無意願，並說會輔導伊三個月，伊想可以
    增加一點收入就跟甲○○頂下系爭洗衣店，錢也都付清了，
    伊與甲○○間是真的買賣云云。
二、經查：
  (一)被告甲○○、乙○○確有於95年9 月20日，簽訂內容為被告
    乙○○向被告甲○○購買系爭洗衣店內美國DEXTER商業用洗
    衣設備等機器之銷售契約書，並於95年10月31日持前揭銷售
    契約書，共同前往本院公證處辦理認證之事實，業經被告甲○○、乙○○於本院審理中自承不諱，並經本院調閱95年度
    板院認字第001002158 號認證卷宗全卷查核屬實，自堪認定
    。
  (二)被告甲○○、乙○○雖均辯稱渠等間之買賣係真正云云，惟
    觀諸被告甲○○、乙○○於偵審中歷次有關系爭洗衣店買賣
    價金付款情形及資金來源等細節之供述，被告乙○○先於偵
    查中供稱：當時我身上已經有儲蓄約120 萬元了，我就用我
    所有的積蓄去買了洗衣店（見97年度偵字第24907 號偵查卷
    第39頁）；我是用120 萬元分三期購買，就10萬定金，第二
    期在去年10月前付50萬，最後是付60萬，都約在外面交錢給
    甲○○，第一次在土城咖啡廳，我忘記哪一間，因為土城我
    不太熟，在金城路上的一間店，第二次約在中和四號公園旁
    邊中安街的咖啡廳給她50萬現金，第三次我去找她，在她家
    把60萬現金給她，她家在天母，付錢給甲○○時沒有簽收據
    等語（見96年度他字第7416號偵查卷第56、57頁），後於本
    院審理中則供稱：我都是給甲○○現金，分三次給，時間大
    概是95年9 月分三次，總共有三個地點，順序我不記得了，
    一個是在中和四號公園那邊，一個是在土城金城路咖啡店，
    一個是在她天母的家裡，第一次跟第二次都是10萬元，最後
    一次付清尾款100 萬元；我當時手上沒有這麼多現金，我當
    時預計大概是95年10月的時候會有140 萬元進來，那是因為
    之前庚○○有報一間中和景興街的房子，已經成交了，那是
    我跟甲○○合作的案子，我跟甲○○一起跟庚○○的客戶買
    的，我們再轉賣出去；當時房子已經成交，可是貸款比較慢
    ，我跟甲○○原本是約定在公證之前要把錢全部付清，但是
    因為貸款比較慢，就改分成三次，當時我身上有20萬元，就
    分二次在公證之前先給甲○○，尾款100 萬元就等錢進來再
    給甲○○，所以實際錢全部付給甲○○是在10月之後；景興
    街的房子我分到140 萬元，甲○○是拿40萬元的現金給我，
    因為她本來要給我140 萬元，我要付給她100 萬元，扣掉之
    後就剩下40萬元，實際的時間、地點我忘記了，但就是前面
    說的那三次其中的一個地點等語（見本院98年6 月4 日審判
    筆錄第20至22頁），足見被告乙○○無論就其支付予被告甲○○該筆120 萬元之資金來源或各次給付予被告甲○○之金
    額究係若干，說法前後不一，已足令人起疑；另被告甲○○
    於偵查中供稱：乙○○已經付清這些錢了，他也是分好幾期
    付，都是現金交給我，是去年的事情，每次都是付幾十萬元
    等語（見96年度他字第7416號偵查卷第43頁），後於本院審
    理中則供稱：乙○○的錢是分三次給我，當時我有簽收據給
    他；庚○○介紹我去買中和景興街的房子，因為自備款不太
    夠，庚○○就建議我找他的同事乙○○一起買，我跟乙○○
    一個人出一半，這個房子我跟乙○○可以拿的應該是310 萬
    元，乙○○當時分到140 幾萬，撥款當天我叫我女兒跟助理
    開車陪我一起去送錢給乙○○，我們送到那裡我忘記了，就
    是給他140 幾萬元的現金，當天確實有領乙○○的部分給乙○○；簽約的時候沒有講好哪一天要付錢，乙○○先給我10
    萬元的定金，乙○○說等他的錢下來再付，我就跟他說等這
    個錢下來再付，後來的錢都是我女兒跟他在處理等語（見本
    院98年6 月4 日審判筆錄第28至30頁），是被告甲○○於本
    院審理中供稱被告乙○○先後三次所交付之金額各係10萬元
    、10萬元、100 萬元亦顯與其在偵查中供稱係分好幾期、每
    次都是幾十萬元不符，且被告甲○○、乙○○就所共同投資
    購買之臺北縣中和景興街房屋出售後，被告乙○○所應分得
    之140 萬元究係如何給付，係由被告甲○○直接交付140 萬
    元之現金予被告乙○○，或係扣除被告乙○○應給付予被告
    甲○○之尾款100 萬元後，僅交付現金40萬元予被告乙○○
    ，及被告乙○○在交付價金予被告甲○○時，被告甲○○是
    否有簽收據予被告乙○○等情節，被告甲○○、乙○○之說
    法均迥然不同，是被告甲○○、乙○○就系爭洗衣店買賣價
    金付款過程、資金來源之說法矛盾百出，自難採信；再者，
    被告甲○○、乙○○持前開銷售契約書向本院公證處請求認
    證之時間係在95年10月31日而非95年9 月20日，有本院95年
    度板院認字第001002158 號認證卷宗影本可佐，而依被告乙○○所提出之機器購買付款書記載，被告乙○○係在95年10
    月21日交付尾款100 萬元予被告甲○○，是依上開機器購買
    付款書所記載被告乙○○交付尾款予被告甲○○之時間顯係
    在被告甲○○、乙○○向本院公證處請求認證前，此亦顯與
    被告乙○○供稱在認證前僅交付第一、二期款各10萬元予被
    告甲○○一節不符，由此益可徵被告甲○○、乙○○供稱被
    告乙○○已付清系爭洗衣店之買賣價金一節，全屬事後卸責
    之詞，委無可採。
  (三)又本件交易標的之價金高達120 萬元，以被告乙○○當時之
    底薪不過約2 萬元（見97年度偵字第24907 號偵查卷第39頁
    ），獎金則需視業績而定，此等金額之投資對被告乙○○而
    言應屬重大，輔以被告乙○○自承其並無經營自助洗衣店之
    經驗，對於此等陌生之投資，被告乙○○更應小心謹慎為是
    ，且依被告乙○○與被告甲○○之約定，被告甲○○輔導被
    告乙○○經營系爭洗衣店之期間為三個月一節，已經被告甲○○、乙○○於本院審理中自承不會，並有銷售契約書1 份
    在卷可稽，是在被告乙○○頂讓系爭洗衣店三個月後，本即
    應改由被告乙○○本身負責經營，惟被告乙○○於本院審理
    中供稱：我沒有請店員，我拜託甲○○幫我看店，因為她有
    說要幫我輔導三個月，我不太知道去看店需要做什麼事，我
    也不太曉得要如何控制成本，洗衣機裡面的錢是甲○○幫我
    收的，因為我比較少時間過去看，她再直接拿零錢給我，三
    個月輔導之後我還是請甲○○幫我看店，我有付她薪水，一
    個月算她一萬元，是給她現金，每個月幾號給她我忘記了等
    語（見本院98年6 月4 日審判筆錄第23、24、27頁），足見
    被告乙○○在向被告甲○○頂讓系爭洗衣店後長達一年之時
    間，均係由被告甲○○負責系爭洗衣店之經營，甚且連洗衣
    機內之現金均係由被告甲○○負責取出，被告乙○○非但不
    知看店時應注意何事，亦不知控制成本之道，是被告甲○○
    、乙○○此等經營模式實與常情有悖。
  (四)再者，證人丁○即房東於本院審理中證稱：臺北縣三重市○○街77號房子之前是在我跟我大姊名下，現在是在我跟我姊
    夫名下，從97年10月1 日開始租給戊○○，之前是租給蔡健
    義五年，因為我房子是租給蔡健義，我都是跟他收租金，蔡
    健義本人沒有交租金給我過，他都是交代別人拿給我；我跟
    蔡健義要租金，甲○○有拿支票給我但是跳票，在還沒有正
    式把房子租給戊○○之前，甲○○就有帶戊○○拿9 萬元的
    現金給我把支票換回去；我沒有見過乙○○，也沒有跟乙○○收過租金，我租房子給戊○○後，甲○○沒有拿過租金給
    我；一開始戊○○跟我說要租店面，有說他要頂讓這家店，
    甲○○帶戊○○跟我換票的時候，甲○○有跟我說以後租金
    找戊○○拿，之後房租大部分都是洗衣店裡面的王小姐拿給
    我，有時候是王小姐的先生等語（見本院98年6 月4 日審判
    筆錄第8 至13頁），足見被告乙○○在95年9 月20日頂讓系
    爭洗衣店後至96年9 月11日再將系爭洗衣店頂讓予被告戊○○期間，系爭洗衣店店面之租金均係由被告甲○○交付予證
    人丁○，而在被告乙○○於96年9 月11日將系爭洗衣店頂讓
    予被告戊○○後，被告甲○○旋即向證人丁○表示爾後之租
    金均向被告戊○○收取，是證人丁○在97年10月1 日將系爭
    洗衣店店面出租予被告戊○○前，系爭洗衣店店面租賃契約
    之承租人雖均係蔡宗佑，惟被告甲○○在系爭洗衣店頂讓予
    被告戊○○後，既知應向證人丁○表示爾後之租金均改向被
    告戊○○收取，以免自身繼續遭追討租金，則其在將系爭洗
    衣店頂讓予被告乙○○時，何以從未向證人丁○為相同之表
    示；況縱如被告乙○○所言，其當時係因另有工作較無時間
    ，始將租金交予被告甲○○轉交證人丁○，惟以租金之給付
    頻率不過係一月一次，被告乙○○既有心頂讓系爭洗衣店經
    營，且投資之金額高達120 萬元，被告乙○○自當經常前往
    系爭洗衣店查看，被告乙○○大可利用前往系爭洗衣店查看
    之機會，順道將租金給付予證人丁○即可，豈有連一個月都
    未曾前往系爭洗衣店查看一次之理，被告甲○○亦應向證人
    丁○表明已將系爭洗衣店頂讓予被告乙○○，請證人丁○爾
    後逕向被告乙○○收取租金為是，是被告甲○○在將系爭洗
    衣店頂讓予被告乙○○後，竟猶負責繳交租金予證人丁○直
    至再將系爭洗衣店頂讓予被告戊○○止一節，更係與常情有
    違。
  (五)再者，被告乙○○已於96年9 月11日再將系爭洗衣店頂讓予
    被告戊○○，約定價金為70萬元，被告戊○○係將此等價金
    交付予被告甲○○一節，業經被告甲○○、乙○○、戊○○
    於本院審理中自承不諱，並有協議書1 紙、付款明細1 份、
    自動櫃員機交易明細1 紙、臺灣新光銀行股份有限公司98年
    5 月7 日（98）新光銀天母字第27號函附之甲○○帳戶存摺
    存款對帳單1 份（對帳單上記載之林佩蓉即係被告戊○○之
    妻）在卷可稽，衡情，以被告乙○○有在國泰世華商業銀行
    雙和分行、中華郵政股份有限公司均開設有帳戶，有國泰世
    華商業銀行雙和分行97年11月21日（97）國世雙和字第0111
    號函、中華郵政股份有限公司97年11月21日儲字第09700861
    07號函暨函附資料可佐，被告乙○○在將屬其所有之系爭洗
    衣店頂讓予被告戊○○時，自應要求被告戊○○將價金匯入
    其所有之帳戶內為是，豈有大費周章先匯入被告甲○○之帳
    戶，再由被告甲○○轉交予被告乙○○之理，是由被告乙○○事後再將系爭洗衣店頂讓予被告戊○○時，被告戊○○並
    非將價金交付予被告乙○○而係交付予被告甲○○，更可見
    被告乙○○並非系爭洗衣店真正之所有人及經營者。
  (六)又被告甲○○於本院審理中雖供稱：我有跟庚○○說系爭洗
    衣店要頂讓，請庚○○幫我問一下有無人要，後來庚○○介
    紹乙○○等語，惟證人庚○○於本院審理中證稱：我沒有問
    過乙○○買機器的事，乙○○沒有跟我說過要頂讓系爭洗衣
    店來經營；（乙○○是否有跟你提過他要經營洗衣店的事情
    ？）我不太清楚，印象中他好像是有說要投資，但是不太清
    楚到底是投資哪裡等語（見本院98年6 月4 日審判筆錄第16
    、18頁），是證人庚○○非但未曾介紹被告乙○○向被告甲○○頂讓系爭洗衣店，甚且連被告乙○○是否有頂讓系爭洗
    衣店均不知悉，故被告甲○○上開供述情節，顯無可採。
  (七)因之，被告甲○○、乙○○就被告乙○○究係如何分次交付
    120 萬元之價金予被告甲○○部分，被告乙○○非但本身之
    供述前後不一，亦與被告甲○○之供述諸多不符，渠等供稱
    確有交付價金一節，已無可採，且被告乙○○在頂讓系爭洗
    衣店後至再將系爭洗衣店頂讓予被告戊○○期間，系爭洗衣
    店均係由被告甲○○負責經營、收取洗衣機內之現金，並交
    付租金予證人丁○，甚且在被告乙○○將系爭洗衣店再頂讓
    予被告戊○○時，被告戊○○亦係將價金70萬元交付予被告
    甲○○而非被告乙○○，可見被告乙○○始終未曾實際參與
    經營系爭洗衣店之行為，綜合以上各情以觀，足認被告乙○○並無自被告甲○○處頂讓系爭洗衣店之真意，被告甲○○
    、乙○○所簽訂之銷售契約書內容確係虛偽一節，應可認定
    。而被告甲○○、乙○○明知其間並無買賣關係，仍製作內
    容不實之銷售契約書，並持該銷售契約書前往本院公證處認
    證，使本院公證人將上揭不實之事項登載於職務上所掌之認
    證書，足生損害於法院認證業務之正確性及告訴人丙○○之
    權益亦無疑義。事證明確，被告甲○○、乙○○犯行，均堪
    認定。
三、核被告甲○○、乙○○所為，均係犯刑法第214 條明知為不
    實之事項，而使公務員登載於職務上所掌之公文書罪。又被
    告甲○○、乙○○就上揭犯行間，有犯意之聯絡及行為之分
    擔，皆為共同正犯。又被告甲○○前因偽造文書案件，經臺
    灣臺北地方法院先後以91年度簡字第1398號、92年度訴字第
    712 號判處有期徒刑3 月、3 月確定，嗣經裁定定應執行刑
    為有期徒刑6 月確定，於94年5 月26日執行完畢等情，此有
    臺灣高等法院被告前案紀錄表1 份在卷可憑，其受有期徒刑
    之執行完畢後，5 年以內故意再犯本件有期徒刑以上之罪，
    為累犯，應依刑法第47條第1 項之規定加重其刑。爰審酌被
    告甲○○、乙○○明知其等間並無買賣系爭洗衣店之事實，
    為免系爭洗衣店內之設備遭告訴人丙○○取回，竟製作內容
    不實之銷售契約書並持往本院公證處認證，致告訴人丙○○
    迄今仍無法依據勝訴之民事確定判決取回系爭洗衣店內之設
    備，且犯後一再否認犯行，未見悔意，兼衡其等犯罪之動機
    、目的、手段等一切情狀，分別量處如主文所示之刑，並均
    諭知易科罰金之折算標準，以示懲儆。又「中華民國九十六
    年罪犯減刑條例」業經總統於96年7 月4 日公布，於同年7
    月16日施行，被告甲○○、乙○○實行本件犯罪之時間係在
    96年4 月24日以前，復無中華民國九十六年罪犯減刑條例所
    列不予減刑之情形，應依同條例第2 條第1 項第3 款之規定
    ，就被告甲○○、乙○○所受宣告之有期徒刑各減其刑期2
    分之1 ，並均諭知易科罰金之折算標準。
貳、無罪部分：
一、公訴意旨略以：被告甲○○與蔡宗佑為男女朋友，另蔡宗佑
    與丙○○為前男女朋友。蔡宗佑因與丙○○交往期間另結新
    歡，為丙○○發現，而於93年間，將其所經營址設臺北縣三
    重市○○街77號之「幸妤行」即「潔淨爭霸站」經營權及店
    內全數洗衣機器，無條件轉讓予丙○○。詎蔡宗佑事後反悔
    ，竟與被告甲○○意圖為自己不法之所有，並基於竊盜之犯
    意聯絡，僱用鎖匠破壞門鎖後，迫使丙○○離開上址（蔡宗
    佑、被告甲○○涉嫌竊盜等部分，業經臺灣板橋地方法院檢
    察署檢察官以95年度偵續二字第12號、96年度偵續字第369
    號提起公訴及追加起訴）。被告甲○○為使丙○○無法取回
    系爭洗衣店，明知被告乙○○、戊○○並無財力，亦無意願
    購買上開洗衣店，竟與被告乙○○、戊○○共同基於偽造文
    書之犯意，於96年9 月11日，在不詳地點，約定由被告戊○○以70萬元之代價，向被告乙○○購買，另由被告甲○○擔
    任見證人，共同以上開方式，訂立不實之協議書，復於同日
    向本院公證處申請公證完畢，使不知情之公證人姚雅莉認證
    上開不實之協議書後，登載於公證文書，因認被告甲○○、
    乙○○、戊○○此部分均另涉有刑法第214 條之使公務員登
    載不實罪嫌。
二、按犯罪事實應依證據認定之，無證據不得認定犯罪事實；又
    不能證明被告犯罪者，應諭知無罪之判決；刑事訴訟法第
    154 條第2 項、第301 條第1 項分別定有明文。另按認定犯
    罪事實應憑積極證據，倘積極證據不足以為不利於被告事實
    之認定時，即應為有利被告之認定，更不必有何有利之證據
    ，最高法院30年上字第816 號著有判例，所謂「積極證據足
    以為不利被告事實之認定」，依據同院76年臺上字第4986號
    判例意旨，係指據為訴訟上證明之全盤證據資料，在客觀上
    已達於通常一般之人均不致於有所懷疑，而得確信被告確曾
    犯罪之程度；若未達到此一程度，而有合理懷疑之存在時，
    即無從為被告有罪之確信。再按，被告並無自證無罪之義務
    ，是其否認犯罪所持之辯解，縱無可取，仍不得因此資以為
    反證其犯罪之論據，最高法院91年度台上字第4574號判決意
    旨可資參照。
三、本件公訴人認被告甲○○、乙○○、戊○○此部分涉犯刑法
    第214 條使公務員登載不實罪嫌，係以被告甲○○、乙○○
    、戊○○之供述及卷附之稅務電子閘門財產調件明細表、人
    事資料、薪資所得明細、金融機構回覆等件為其主要依據。
    訊據被告甲○○、乙○○、戊○○均堅詞否認有公訴人所指
    此部分使公務員登載不實之罪嫌，被告甲○○辯稱：伊在95
    年9 月把洗衣店頂讓給乙○○後，有幫乙○○輔導經營三個
    月，後來因為洗衣店虧損，乙○○就表示要把店再頂出去，
    因為伊欠戊○○一筆10萬元的款項，而且戊○○之前來過伊
    的洗衣店，對伊的店很瞭解，伊就幫乙○○問戊○○要不要
    頂洗衣店，戊○○說好，順便把伊欠的10萬元抵掉，戊○○
    有些是付現金，有些是開票，錢都是經由伊交給乙○○，並
    不是假買賣等語，被告乙○○辯稱：伊跟甲○○買洗衣店後
    經營不善，伊就跟甲○○說要把店頂讓掉，後來甲○○就幫
    伊介紹戊○○，買賣的錢都是戊○○交給甲○○後再轉交給
    伊，並不是假買賣等語，被告戊○○辯稱：因為甲○○有開
    給伊一張10萬元的票跳票，伊就跟甲○○說如果票付不出來
    就把洗衣店頂給伊，甲○○表示說洗衣店已經頂給乙○○，
    後來甲○○就找乙○○跟伊去公證，原本約定好在法院那邊
    要把錢交給乙○○，但伊發現洗衣店的器材有毀損而且有欠
    水費、電費、瓦斯費、房租，才改成陸陸續續付錢給甲○○
    ，是甲○○跟乙○○說錢要付給甲○○，並不是假買賣等語
    。
四、經查：
  (一)被告甲○○、乙○○、戊○○確有於96年9 月11日，簽訂以
    被告戊○○為買受人、被告乙○○為出賣人、被告甲○○為
    見證人，內容為被告戊○○以70萬元之價金向被告乙○○購
    買系爭洗衣店內美國DEXTER洗衣機、烘乾機等設備之協議書
    1 份（附於96年度他字第7416號卷第52號，下稱系爭協議書
    ），並於同日持系爭協議書請求本院公證處認證，並經本院
    公證處公證人姚雅莉予以認證一節，業經被告甲○○、乙○○、戊○○於本院審理中自承不諱，並有本院96年度板院認
    字第003001791 號認證卷宗影本在卷可憑，自堪認定。
  (二)又證人己○○即億富股份有限公司員工於本院審理中證稱：
    我是96年5 月29日到億富公司上班，我是維修人員，我記得
    當天我是到臺北縣三重市○○街附近維修玻璃，那個地方是
    自助洗衣店，我們公司是洗衣機的總代理商；當天我到現場
    是一位胡先生跟我接洽，詳細的姓名我不知道，就是在庭的
    被告戊○○，當天在現場我有看到胡先生跟另一位瘦瘦的王
    小姐；我去那家店維修過不只一次，我去的時候有遇過3 、
    4 次是王小姐在店裡，最近8 、9 個月比較沒有人叫我們去
    維修，最近的一次就是在上個月去，是遇到一位胖胖的小姐
    ，不是我以前看到的王小姐；我去維修的時候如果沒有人在
    ，他們叫我們去哪裡收錢我們就去哪裡收錢，去年有一次是
    去五股山腳下一個賣飲料的地方收錢，是跟一位叫「媽扣」
    的小姐收錢，其他都是約在重安街77號明麗洗衣店王小姐拿
    給我的；我去那家洗衣店時沒有見過在庭的被告甲○○、乙○○等語（見本院98年6 月4 日審判筆錄第3 至7 頁），並
    有億富股份有限公司零件出貨單1 紙在卷可稽，足見證人己○○在96年9 月27日前往系爭洗衣店維修時，確係由被告戊○○與證人己○○接洽，且億富股份有限公司零件出貨單上
    所記載之客戶名稱亦係被告戊○○而非被告甲○○或乙○○
    ，而證人己○○自96年5 月29日任職於億富股份有限公司後
    ，歷次前往系爭洗衣店維修之經驗中，亦從未見過被告甲○○及乙○○，足見被告戊○○在96年9 月11日頂讓系爭洗衣
    店後，確即有實際負責系爭洗衣店經營之行為，被告甲○○
    、乙○○則未再有任何參與系爭洗衣店經營之行為。
  (三)又證人丁○於本院審理中證稱：臺北縣三重市○○街77號房
    子之前是在我跟我大姊名下，現在是在我跟我姊夫名下，從
    97年10月1 日開始租給戊○○，之前是租給蔡健義，原本跟
    蔡健義是打三年的租約，但是蔡健義跟丙○○說錢花了那麼
    多三年沒有辦法回本，就改成五年的租約，我租給蔡健義的
    房子是開洗衣店，在五年期間洗衣店是否有換老闆我不知道
    ，因為我房子是租給蔡健義，我都是跟他收租金，蔡健義本
    人沒有交租金給我過，他都是交代別人拿給我；在前年的時
    候戊○○就一直想要跟我簽約，但我不敢跟他簽約，因為我
    跟蔡健義是簽五年的約，時間還沒有到，在97年的時候，蔡
    健義想要跟我提前解約，想要拿回押金，我有問戊○○是不
    是要租，戊○○說確實要租，我就跟蔡健義解約，並拿戊○○的押金還給蔡健義；我跟蔡健義要租金，甲○○有拿支票
    給我但是跳票，在還沒有正式把房子租給戊○○之前，甲○○就有帶戊○○拿9 萬元的現金給我把支票換回去；我沒有
    見過乙○○，也沒有跟乙○○收過租金，我租房子給戊○○
    後，甲○○沒有拿過租金給我；一開始戊○○跟我說要租店
    面，有說他要頂讓這家店，甲○○帶戊○○跟我換票的時候
    ，甲○○有跟我說以後租金找戊○○拿，之後房租大部分都
    是洗衣店裡面的王小姐拿給我，有時候是王小姐的先生等語
    （見本院98年6 月4 日審判筆錄第8 至13頁），而被告戊○○供稱其以現金9 萬元向證人丁○換回9 萬元支票之時間係
    在96年9 月間，亦有以顏聰為發票人、以合作金庫銀行建
    國分行為付款人、發票日為96年9 月1 日、票面金額9 萬元
    、帳號81514-1 號、支票號碼為IV0000000 號之支票影本1
    紙在卷可稽，足見被告戊○○自96年間起確即曾向證人丁○
    表示欲承租臺北縣三重市○○街77號1 樓房屋，且在96年9
    月時，亦確有以現金9 萬元換回被告甲○○先前交予證人丁○之上開支票，被告甲○○於是時即向證人丁○表示爾後之
    租金均向被告戊○○收取，爾後被告甲○○亦未曾再交付租
    金予證人丁○，是被告戊○○於96年9 月11日頂讓系爭洗衣
    店後，系爭洗衣店之店面租金均係由被告戊○○負責繳納一
    節，亦可認定。
  (四)又被告乙○○、戊○○於96年9 月11日簽訂系爭協議書後，
    被告戊○○確有於96年9 月12日以其妻林佩蓉之名義匯款10
    萬元至被告甲○○帳戶，並於同日轉帳2 萬5 千元、2 萬元
    （2 萬元部分與前開以林佩蓉名義匯款10萬元之匯款人帳戶
    相同）至被告甲○○帳戶，並代為繳交系爭洗衣店96年7 月
    23日至96年8 月22日之瓦斯費68882 元、96年8 月23日至96
    年9 月20日之瓦斯費5101元、96年5 月15日至96年7 月12日
    之水費1253元、96年7 月13日至96年9 月12日之水費1011元
    、96年5 月31日至同年7 月31日之電費11001 元、96年8 、
    9 月之電費9837元、公證費750 元，及支付店內洗衣機維修
    費用35000 元、6386元、代付系爭店面96年7 月至9 月之租
    金9 萬元、並先後給付現金5 千元、2 萬元予被告甲○○及
    交付票面金額為10萬元之支票供被告甲○○提領兌現等情，
    業據被告甲○○於本院審理中供承不諱，核與證人丁○、己○○於本院審理中之證述情節相符，並有自動櫃員機交易明
    細1 紙、新海瓦斯股份有限公司收費通知單（收據）1 紙、
    瓦斯費收據聯1 紙、臺北自來水事業處水費收據（通知單）
    1 紙、臺灣電力公司96年8 月電費通知及收據1 紙、彰化銀
    行存款憑條1 紙、台新國際商業銀行國內匯款回條1 紙、本
    院自行收納款項統一收據1 紙、億富股份有限公司零件出貨
    單1 紙、統一超商股份有限公司代收款專用繳款證明2 紙、
    支票影本1 紙、付款明細1 份、臺灣新光銀行股份有限公司
    98年5 月7 日（98）新光銀天母字第27號函附之甲○○帳戶
    存摺存款對帳單1 份在卷可稽，而被告甲○○先前確有交付
    發票人為顏聰、付款人為合作金庫銀行建國分行、帳號81
    514-1 號、發票日96年4 月20日、支票號碼IV0000000 號、
    票面金額10萬元之支票1 紙予被告戊○○，經提示因存款不
    足而遭退票一節，亦有該支票影本1 紙及合作金庫商業銀行
    建國分行98年5 月8 日合金建字第0980001894號函1 紙在卷
    可稽，至被告戊○○供稱其另有交付現金、支票共8 萬元及
    交付尾款40779 元予被告甲○○部分，被告戊○○雖未能提
    出相關之書證供本院參酌，惟此部分已據被告甲○○於本院
    審理中自承不諱，縱就被告戊○○此部分之付款以被告戊○○未能提出相關之書證為由剔除，綜合計算被告戊○○前開
    各項付款並以被告甲○○因上開支票跳票對被告戊○○所負
    之債務抵銷，再扣除系爭店面96年9 月份房屋租金應由被告
    戊○○負擔之2 萬元部分結算結果，被告戊○○就本件買賣
    價金之付款比例已超過百分之82，足見被告戊○○辯稱其有
    支付本件買賣價金一節，應可採信。
五、因之，以被告戊○○於96年9 月11日向被告乙○○頂讓系爭
    洗衣店後，即多次向證人丁○表示希望以其名義承租系爭洗
    衣店店面，在蔡宗佑與證人丁○提前終止系爭洗衣店店面之
    租賃契約後，旋即以其名義向證人丁○承租系爭洗衣店店面
    ，且在96年9 月間，被告甲○○帶同被告戊○○由被告戊○○交付現金9 萬元以向證人丁○取回被告甲○○先前交付欲
    供繳交租金使用之支票時，被告甲○○即向證人丁○表示爾
    後系爭洗衣店店面之租金均改向被告戊○○收取，證人己○○於任職期間多次前往系爭洗衣店維修機器時，亦僅曾與被
    告戊○○接洽，而從未曾見過被告甲○○或被告乙○○，且
    被告戊○○確有給付系爭洗衣店買賣之價金予被告甲○○，
    俱如前述，是綜合上情以觀，被告甲○○、乙○○自96年9
    月11日起確未曾再參與系爭洗衣店之經營，系爭洗衣店之實
    際經營者已更換為被告戊○○無疑，是被告甲○○、乙○○
    、戊○○辯稱其等間於96年9 月11日之買賣係真正一節，應
    堪採信。公訴人所舉之事證均不足以證明被告甲○○、乙○○、戊○○確有為此部分使公務員登載不實之行為。此外，
    本院復查無其他積極證據足資證明被告甲○○、乙○○、戊○○確有公訴人所指此部分使公務員登載不實之犯行，揆諸
    首揭法條及判例意旨，自應為無罪之諭知。
據上論斷，應依刑事訴訟法第299 條第1 項前段、第301 條第1
項，刑法第28條、第214 條、第47條第1 項、第41條第1 項前段
，中華民國九十六年罪犯減刑條例第2 條第1 項第3 款、第7 條
、第9 條，判決如主文。
本件經檢察官顏妃琇到庭執行職務。
中    華    民    國    98    年    6     月    25    日
                      刑事第十二庭    法  官  曾淑娟
上列正本證明與原本無異。
如不服本判決，應於判決送達後10日內敘明上訴理由，向本院提
出上訴狀 (應附繕本) ，上訴於臺灣高等法院。其未敘述上訴理
由者，應於上訴期間屆滿後20日內向本院補提理由書「切勿逕送
上級法院」。
                                      書記官  謝雪紅
中    華    民    國    98    年    6     月    25    日
附錄本案論罪科刑法條全文：
中華民國刑法第214條
明知為不實之事項，而使公務員登載於職務上所掌之公文書，足
以生損害於公眾或他人者，處3 年以下有期徒刑、拘役或5 百元
以下罰金。


司法院資訊處製作；財團法人民間司法改革基金會備份。
